最高法院刑事判決　　　　　　　　　　　　　　　九十三年度台上字第六０八九號
　　上　訴　人　甲○○
　　　　　　　　乙○○
　　共　　　同
　　選任辯護人　楊昌禧律師
右上訴人等因偽造文書等罪案件，不服台灣高等法院高雄分院中華民國九十三年六月
二十四日第二審更審判決（九十三年度上更(一)字第七號，起訴案號：台灣澎湖地方法
院檢察署八十九年度偵字第三八三、四０六、四五八、五一四、五一五、五六九號）
，提起上訴，本院判決如左：
    主  文
上訴駁回。
    理  由
按刑事訴訟法第三百七十七條規定，上訴於第三審法院，非以判決違背法令為理由，
不得為之。是提起第三審上訴，應以原判決違背法令為理由，係屬法定要件。如果上
訴理由書狀並未依據卷內訴訟資料，具體指摘原判決不適用何種法則或如何適用不當
，或所指摘原判決違法情事，顯與法律規定得為第三審上訴理由之違法情形，不相適
合時，均應認其上訴為違背法律上之程式，予以駁回。本件原判決認定上訴人甲○○
、乙○○分別係我國船籍之長慶一六八號漁船之船長、船員，與該船之輪機長高博智
、船員許樹木、莊瑞發（以上三人業經判刑確定），共同基於私運管制物品出口之犯
意聯絡。於民國八十八年八月十六日，一起駕駛該漁船，自台灣地區，私運甲種漁船
油一萬七千二百二十五點四公升（計一萬四千五百八十九公斤）至大陸地區福建省南
澳島港區後，以每公升新台幣九點三元之價格全數出售予大陸漁民。又上訴人等認甲
種漁船油免徵貨物稅，且行政院農業委員會撥款補助，為增加配油量，復另行起意，
基於行使變造公文書之犯意聯絡。於民國八十九年八月中旬，在澎湖縣馬公漁港，由
甲○○指示乙○○將前開漁船之關簿上，由行政院海岸巡防署漁港安檢站人員登載之
出港日期八十九年八月十三日上午十一時十分，變造塗改為同月十二日上午十一時十
分，以增加出海時數二十四小時。旋於同月十六日，持向中國石油股份有限公司馬公
漁船加油站，申購甲種漁船油，使該站不知情人員增額出售一萬零三十六公升。足以
生損害於檢查人員許耀文，及船舶進出港管理之正確性，暨行政院農業委員會對於油
料補貼正確金額之核算等情。因而撤銷第一審判決，改判論處上訴人等共同行使變造
公文書，足以生損害於公眾及他人，暨共同私運管制物品出口逾公告數額罪刑。已敘
明前開上訴人等變造關簿所載內容予以行使部分，業據乙○○於偵查中及第一審供陳
綦詳。且有上揭漁船之關簿、油簿、配油紀錄、馬公漁港安檢所漁船進出港登記簿、
中國石油股份有限公司油品行銷事業部嘉南營業處函等附卷可稽。又上訴人前揭私運
甲種漁船油至大陸地區出售部分，業據乙○○於偵查中、第一審，及甲○○於第一審
供述甚詳。且有上述漁船航行至大陸地區之收支帳目字據，及南部地區巡防局第七海
岸巡防總隊函，暨所附上開漁船出港紀錄附卷可考。復論述前開關簿所載內容，係行
政院海岸巡防署漁港安檢站人員依法執行進出港船舶安全檢查後予以製作，係屬刑法
上所稱之公文書，而非刑法第二百十二條所規定之特種文書。因認事證明確，為其所
憑之證據及認定之理由。並以甲○○所辯：前往南澳島係為避風，且在港外停泊，未
入港區。又伊未授意乙○○更改系爭關簿之出港日期；乙○○辯稱：係借油給大陸漁
民，並非出售各等情，係屬事後卸責之詞，不足採信，亦於理由內詳予指駁及說明。
核其所為論斷，與卷內資料相符，從形式上觀察，並無認定事實不依證據或有何採證
違背經驗法則、論理法則等違法情形存在。上訴人等就私運管制物品出口逾公告數額
及行使變造公文書部分之上訴意旨略以：系爭關簿上所載內容，屬刑法第二百十二條
所規定之特種文書，而非公文書。又甲○○並未參與變造系爭關簿所載內容，原審就
乙○○之供述未詳予調查釐清，而認甲○○共犯該部分犯行，要有未合。再者，上揭
漁船前往南澳島係為避風，且在港外停泊，未入港區。原審未詳查究明，而認上訴人
等有前開私運甲種漁船油至大陸地區出售犯行，亦有未合等情。惟由上所述，原判決
已說明其就案內所有證據，本於調查所得心證，分別定其取捨，而憑以認定上訴人等
共犯前述犯行之依據及理由。至供述證據前後縱有差異，事實審法院斟酌其他證據，
本於經驗法則與論理法則，取其認為真實之一部，作為論罪之證據，自屬合法。原審
依憑乙○○、甲○○之前揭供述，認定上訴人等有私運甲種漁船油至大陸地區出售犯
行，已有捨棄高博智、許樹木、莊瑞發等人其他不同供述之意。原判決就本件諸多證
據之取捨，已做整體性之說明，雖未逐一敘述部分細節，然並不影響判決之本旨，尚
無違法可言。又量刑輕重係屬事實審法院得依職權自由裁量之事項，原判決已斟酌刑
法第五十七條各款所列情狀而未逾法定刑度，即不得遽指為違法。上訴人等就私運管
制物品出口逾公告數額及行使變造公文書部分之上訴意旨，乃徒就原判決明確論斷之
事項，及不影響判決本旨之枝節問題，任意指摘，自與法律規定得為第三審上訴理由
之違法情形，不相適合。其等此部分上訴違背法律上之程式，應予駁回。至上訴人等
牽連所犯之未經許可，航行中華民國船舶至大陸地區，及詐欺得利部分，原審係分別
依台灣地區與大陸地區人民關係條例第八十條第一項，及刑法第三百三十九條第二項
論處，核屬刑事訴訟法第三百七十六條第一款、第四款之案件。茲分別牽連之私運管
制物品出品逾公告數額及行使變造公文書部分上訴既不合法，自無從就該牽連之輕罪
併為實體上審理，依刑事訴訟法第三百七十六條規定，此部分既經第二審判決，自不
得上訴於第三審法院。上訴人等復對此部分提起上訴，顯非適法，應併予駁回。
據上論結，應依刑事訴訟法第三百九十五條前段，判決如主文。
中　　　華　　　民　　　國　　九十三　　年　　 十一 　　月　　 十八 　　日
                              最高法院刑事第六庭
                                  審判長法官  吳　雄　銘
                                        法官  池　啟　明
                                        法官  石　木　欽
                                        法官  郭　毓　洲
                                        法官  吳　三　龍
      右正本證明與原本無異
                                              書  記  官
中　　　華　　　民　　　國　　九十三　　年　　 十一 　　月　　二十三　　日
                                                                        Ｔ
